【裁判字號】    91,易,728
【裁判日期】    920107
【裁判案由】    妨害公務等
【裁判全文】
臺灣新竹地方法院刑事判決                          九十一年度易字第七二八號
    公  訴  人  臺灣新竹地方法院檢察署檢察官
    被      告  甲○○
右列被告因妨害公務等案件，經檢察官提起公訴（九十一年度偵字第四三四九號），
本院判決如左：
    主  文
甲○○服用酒類，不能安全駕駛動力交通工具而駕駛，處拘役肆拾日，如易科罰金以
佰元算壹日；又於公務員依法執行職務時，當場侮辱，處拘役肆拾日，如易科罰金
以佰元算壹日；又對於公務員依法執行職務時，施強暴，處拘役伍拾日，如易科罰
金，以佰元折算壹日。應執行拘役壹佰日，如易科罰金以佰元算壹日。緩刑貳年
，緩刑期內付保護管束。
    事  實
一、甲○○明知服用酒類過量，將使注意能力及操控動力交通工具之能力降低，易肇
    事而致生公共危險，仍於民國九十一年七月二十四日下午二時許，在新竹市○○
    街堤防附近飲用一瓶啤酒、半瓶米酒，飲至同日下午四時三十分許，已達不能安
    全駕駛動力交通工具之狀態，仍駕駛車號五Ｈ─二七九０號自小客車，行駛於新
    竹市區道路上，於同日下午五時三十分許，甲○○駕駛前述自小客車行經新竹市
    ○區○○街北門國小前，因飲酒過量而使其注意車前狀況及操控動力交通工具之
    能力降低，致將所駕駛之自小客車斜停在水田街二車道之間，導致雙向車輛回堵
    。恰新竹市警察局保安隊員警丙○○及丁○○駕駛巡邏車在其後方，見狀即下車
    並要求甲○○將車駛離，甲○○遂與員警起爭執，此際，因員警聞到甲○○身上
    有酒味，即聯絡隊上員警攜帶酒測器至現場，並要求甲○○出示證件，甲○○未
    拿出證件又拒絕施以酒精測試，竟另基於妨害公務及侮辱公務員之犯意，對依法
    執行公務之員警丙○○及其他著制服員警咆哮，辱罵三字經及「王八蛋」等語，
    並手持拐杖揮向員警丙○○，使之受有雙手肘挫傷之傷害（傷害部分未據告訴）
    ，甲○○以此強暴方法，妨害員警執行公務。嗣支援警力據報到現場，以妨害公
    務現行犯逮捕甲○○，於同日晚上六時零九分進行施測並測得其呼氣酒精濃度為
    每公升０．七八毫克。
二、案經新竹市警察局移送臺灣新竹地方法院檢察署檢察官偵查起訴。
    理  由
一、訊據被告甲○○固坦承有於右揭時地服用酒類駕車，惟矢口否認有何妨害公務及
    侮辱公務員之犯行，辯稱：我的車沒有橫跨二個車道，也沒在路邊拿拐杖打警員
    丙○○，是警察強制帶我回去，因為我被警察非法逮捕，所以在被帶回警局時才
    罵「你們這些警察王八蛋」云云。經查：
（一）就被告酒醉駕車部分，有新竹市警察局舉發違反道路交通管理事件通知單、酒
      精濃度測試報告單、測試觀察紀錄表及酒後生理協調平衡檢測紀錄表各一紙在
      卷可稽，被告自白與事實相符，事證明確。
（二）就被告有於上開時地員警執行職務時以三字經之言詞辱罵員警及持拐杖毆打警
      員妨害公務事實，業據被害人即新竹市警察局保安隊員警丙○○指述綦詳，核
      與證人即當日與丙○○一同在現場處理之員警丁○○、目睹被告與警察發生衝
      突之乙○○證述之情節相符，復有被害人丙○○所書具之報告及南門綜合醫院
      九十一年七月二十四日出具之診斷證明書各一紙在卷可稽。
（三）被告辯稱未罵執勤員警、未出手毆打員警云云，惟查證人丁○○證稱：「：：
      等過了東大路進入水田街接近北門國小，看到被告車子不動，我們警車就停在
      被告後面一部，我們按喇叭，並下車請被告移車，按了二、三次喇叭，被告車
      門關起來不大理我們，小隊長（即丙○○）請被告駛離開，因為已堵車，被告
      以為小隊長在罵他，被告就下車要爭論，被告說那麼大聲做什麼，他在等紅燈
      ，但那裏離紅燈很遠，那時已聞到被告身上有酒味，被告之後才上車移往前面
      路邊停下，我就請他出示證件，被告證件拿不出來，我們是巡邏網當時沒有帶
      酒測器，就聯絡隊上將酒測器帶過來，後來又來三位警員並帶來酒測器，我們
      一再請被告配合酒測，但被告拒絕，只好將被告帶回警局。」、「（爭執過程
      被告有無辱罵警員？）有罵三字經，有罵王八蛋，對著我們制服員警罵，大部
      分對著丙○○罵。」、「（被告有無何肢體動作？）我請他拿證件時他拒絕，
      他人在車子前面，半坐在引擎蓋上面，他拿拐扙對著丙○○揮，二隻手各持一
      支拐杖，有打到丙○○的手臂，我也有被打，打完之後他整個人滑坐在地上，
      支援警網來之後請被告作酒測，他不配合，另一個警網來之後再強制將他帶上
      車。」等語（參本院九十一年十一月二十七日訊問筆錄），證人乙○○亦證稱
      ：「我有看到。在水田街北門國小前，因為當時車子很多，被告不知道為何車
      子停路中間，造成堵車，警車正好跟在被告車後面，就下去處理，被告並無下
      車，過了一下被告才開車往前面四十公尺遠路邊，警察叫被告下車，說什麼我
      不知道。後來被告有下車，被告有拿拐杖作勢要打警察，有無打到我不知道。
      被告是躺在地上拿拐扙打警察，那時警察再強制要扶他起來上車，被告打警察
      ，警察如何回應我沒有看到。」（同上筆錄），是新竹市警察局保安隊當時既
      在執行巡邏職務中，被告駕車停擋在路中間，執勤員警請被告駛離，因被告身
      上有酒味，員警請被告出示證件並請被告配合施測等作為，並未逸脫警察勤務
      條例第十一條之巡邏勤務方式（法條規定：劃分巡邏線，由服勤人員循指定線
      巡視，以查察奸宄，防止危害為主；並執行檢查、取締、盤詰及其他一般警察
      勤務。），被告於員警執行職務中既不配合員警實施酒測、辱罵員警又毆打員
      警，其後遭警以妨害公務現行犯逮捕，執勤員警之所為並未逾越必要程度，亦
      無所謂「非法逮捕」之可言，被告所辯未辱罵、毆打警員云云顯係卸責之詞，
      不足採信。
    綜上所述，被告所犯公共危險、妨害公務及侮辱公務員之犯行，事證明確，犯行
    堪以認定，應依法論科。
二、核被告甲○○所為，係犯刑法第一百八十五條之三服用酒類不能安全駕駛動力交
    通工具而駕駛罪、同法第一百三十五條第一項之對於公務員依法執行職務時施強
    暴罪及同法第一百四十條第一項前段於公務員依法執行職務時當場侮辱罪。被告
    所犯上開三罪，犯意各別，罪名不同，應分論併罰。爰審酌被告酒後竟仍駕車行
    駛，罔顧其他用路人、車之生命、身體安全，又於酒後施強暴於執勤員警，並以
    言詞侮辱執勤員警，公然挑戰公權力，又被告犯罪後否認犯行，態度不佳，並無
    悔意，惟被害人之傷害尚屬輕微，且念被告雙腿殘障，無法獨立行走，移動需倚
    靠拐杖或輪椅及執勤員警不願追究等一切情狀，各量處如主文所示之刑，並均諭
    知易科罰金之折算標準暨定其應執行之刑。查被告前未曾受有期刑以上之刑之宣
    告，此有臺灣新竹地方法院檢察署刑案資料查註紀錄表及臺灣高等法院被告全國
    前案紀錄表各一紙附卷可憑，其經此教訓，自應知所警惕，而無再犯之虞，本院
    綜核各情，認上開宣告之刑，以暫不執行為適當，併依法諭知緩刑二年，惟為使
    被告記取教訓，知其行為非法之所許而有所警惕，爰予緩刑期間付保護管束，用
    勵自新。
據上論斷，應依刑事訴訟法第二百九十九條第一項前段，刑法第一百八十五條之三、
第一百三十五條第一項、第一百四十條第一項前段、第四十一條第一項、第五十一條
第六款、第七十四條第一款、第九十三條第一項，罰金罰鍰提高標準條例第一條前段
、第二條，判決如主文。
本案經檢察官許麗美到庭執行職務
中      華      民      國    九十二    年      一      月      七      日
                                    臺灣新竹地方法院刑事第一庭
                                        審判長法  官  賴  淑  敏
                                              法  官  馮  俊  郎
                                              法  官  楊  麗  文
右正本證明與原本無異。
如不服本判決，應於判決送達後十日內向本院提出上訴狀( 應附繕本 )，上訴於
臺灣高等法院。
                                              書記官  陳  秀  子
中      華      民      國    九十二    年      一      月      七      日
附錄本案論罪科刑實體法條全文：
刑法第一百三十五條第一項：
對於公務員依法執行職務時，施強暴脅迫者，處三年以下有期徒刑、拘役或三百元以
下罰金。
刑法第一百八十五條之三
服用毒品、麻醉藥品、酒類或其他相類之物，不能安全駕駛動力交通工具而駕駛者，
處一年以下有期徒刑、拘役或三萬元以下罰金。
中華民國刑法第一百四十條第一項
於公務員依法執行職務時，當場侮辱，或對於其依法執行之職務公然侮辱者，處六月
以下有期徒刑、拘役或一百元以下罰金。


司法院資訊處製作；財團法人民間司法改革基金會備份。
